【裁判字號】    98,交訴,15
【裁判日期】    980527
【裁判案由】    公共危險
【裁判全文】
臺灣臺南地方法院刑事判決              98年度交訴字第15號
公  訴  人  臺灣臺南地方法院檢察署檢察官
被      告  乙○○
上列被告因公共危險案件，經檢察官提起公訴（97年度偵字第16
959號），本院判決如下：
    主    文
乙○○無罪。
    理    由
一、公訴意旨略以：被告乙○○於民國97年10月8日15時30分許
    ，駕駛車號4085-NP號自小貨車，沿臺南市○○區○○路三
    段堤頂道路由西向東行駛，本應於汽車超車時，注意應先按
    鳴喇叭二單響或變換燈光一次，嗣經前行車減速靠邊或以手
    勢或亮右方向燈表示允讓後，始得超越，且超越時亦應顯示
    左方向燈並於前車左側保持半公尺以上之間隔，行至安全距
    離後，再顯示右方向燈駛入原行路線，而依當時情形，無不
    能注意情事，竟疏未注意及此，途經上開堤頂道路編號0000
    0000號路燈桿處時，貿然超越前方由丙○○○所騎乘之車號
    ZVO- 921號機車，致不慎發生擦撞，丙○○○因此人車倒地
    ，並受有左側手肘擦傷、左側肱骨頭骨折等傷害（過失傷害
    部分未據告訴）。詎乙○○明知駕車肇事，竟未下車察看或
    採取必要之救護措施而駕車逃逸，經警據報循線查獲而知悉
    上情，因認被告乙○○涉犯刑法第185條之4之肇事逃逸罪嫌
    。
二、按犯罪事實應依證據認定之，無證據不得認定犯罪事實；又
    不能證明被告犯罪者，應諭知無罪之判決，刑事訴訟法第15
    4條第2項、第301條第1項分別定有明文。另按被害人之為證
    人，與通常一般第三人之為證人不侔。被害人就被害經過所
    為之陳述，其目的在於使被告受刑事訴追處罰，與被告處於
    絕對相反之立場，其陳述或不免渲染、誇大。是被害人縱立
    於證人地位具結而為指證、陳述，其供述證據之證明力仍較
    與被告無利害關係之一般證人之陳述為薄弱。從而，被害人
    就被害經過之陳述，除須無瑕疵可指，且須就其他方面調查
    又與事實相符，亦即仍應調查其他補強證據以擔保其指證、
    陳述確有相當之真實性，而為通常一般人均不致有所懷疑者
    ，始得採為論罪科刑之依據，非謂被害人已踐行人證之調查
    程序，即得恝置其他補強證據不論，逕以其指證、陳述作為
    有罪判決之唯一證據，最高法院95年度台上字第6017號判決
    意旨可資參照。又刑事訴訟法上所謂認定犯罪事實之證據，
    係指足以認定被告確有犯罪行為之積極證據而言，該項證據
    自須適合於被告犯罪事實之認定，始得採為斷罪資料；認定
    犯罪事實所憑之證據，無論係直接證據或間接證據，其為訴
    訟上之證明，須於通常一般之人均不致有所懷疑，而得確信
    其為真實之程度者，始得據為有罪之認定，倘其證明尚未達
    到此一程度，而有合理之懷疑存在，復無其他調查途徑可尋
    ，法院即應為無罪之判決，最高法院29年上字第3105號、76
    年台上字第4986號分別著有判例可資參照。
三、本件公訴人認被告涉犯前揭肇事逃逸罪嫌，無非係以上揭犯
    罪事實，業據被害人丙○○○於警詢及偵查中指訴在卷，並
    有道路交通事故現場圖、交通事故調查報告表 (一)、(二)
    、道路交通事故現場照片及財團法人奇美醫院之診斷證明書
    等件，為其所憑論據。訊據被告固坦承於前揭時、地駕駛上
    開自小客車行經該路段，並有駕車超越被害人丙○○○之機
    車，之後有從右後照鏡看見丙○○○人車倒地，但伊未停車
    處理之事實，惟堅詞否認有何肇事逃逸之犯行，並辯稱：事
    發當時，其前面有五、六台車，所以沒有開很快，在被害人
    的機車前方還有另外一台機車，當時其要超越被害人前面那
    台機車，所以有看照後鏡，其超越第二台機車後，已經離被
    害人一段距離，從後照鏡有看到被害人的機車要倒的樣子，
    但是還沒倒，其也沒有感覺有擦撞到被害人，其車子有保險
    ，如果有撞到被害人，其一定會停下來，其認為車子沒有與
    被害人機車擦撞的擦痕，應該要有擦痕才可以說被告有撞到
    被害人，警察有懷疑是不是車上的帆布飛起時，去打到被害
    人，所以有剪下帆布去做化驗，化驗結果還不知道等語。
四、按被告以外之人於審判外之陳述，經當事人於審判程序同意
    作為證據，法院審酌該言詞陳述或書面陳述作成時之情況，
    認為適當者，亦得為證據。當事人、代理人或辯護人於法院
    調查證據時，知有刑事訴訟法第159條第1項不得為證據之情
    形，而未於言詞辯論終結前聲明異議，視為有前項之同意，
    刑事訴訟法第159條之5定有明文。查公訴人於偵、審中所提
    出之各項具傳聞性質之證據資料，公訴人、被告於本院審判
    程序中對於前述具傳聞性質之證據資料之證據能力，均表示
    無意見，或同意作為證據，且迄於言詞辯論終結前亦未聲明
    異議。本院審酌上開各項證據資料作成之情況，核無違法取
    證或其他瑕疪，且為證明本件犯罪事實所必要之重要關係事
    項，認為以之作為證據為適當，上開其他相關證據資料，自
    得採為證據。另臺南市警察局第三分局道路交通事故現場圖
    乃到現場處理系爭事故之警察基於專業知識所製作，具有相
    當之中立性，亦查無其他證據證明上開文書係違法或經偽造
    、變造所取得，或有其他不適當或可信度明顯降低之情事，
    其內容又與本件事實有相當之關聯性，依據刑事訴訟法第15
    9條之4第1款規定，自有證據能力。又附於警卷之64張照片
    均係以機械（照相機）方式所留存之影像，並非依憑人之記
    憶再加以轉述而得，是以上開各物證均非供述證據，殊無傳
    聞證據排除法則之適用，復無證據證明係公務員違背法定程
    序或經偽造、變造所取得，又與本件事實具有相當之關聯性
    ，應認該等照片亦有證據能力。
五、經查：
  (一)被害人丙○○○於本院98年5月13日審理中以證人身分結證
    稱：「（檢察官問：在97年10月8日下午3點30分左右，是否
    騎乘車號ZVO-921號機車行經臺南市○○區○○路3段堤頂道
    路？）是的。」、「（檢察官問：騎車時，有無被撞及？）
    有，他從我左肩撞到，被告的貨車，是壹台帆布車。」、「
    （檢察官問：對方車子何處撞到你？）我也不知道，只知道
    我的左肩被撞以後，我的手就抓不穩車子，人就倒下了。」
    、「（檢察官問：對方撞及你時，你有看到是帆布車撞到你
    的？）是，我倒下頭抬起來就看到。」、「（檢察官問：撞
    擊你之後，你有無看到哪一部車？）我倒下去之後，看到那
    部車在前面，沒有看到後面還有車。」、「（檢察官問：倒
    下後，是被告的車子在你前面？）我倒下去，就是看到被告
    的車子在我前面。」、「（檢察官問：你倒下去後，在小貨
    車之前有無其他車輛？）沒有。」等語（見本院卷第25-26
    頁），被害人丙○○○於本院所為之上開證述，固就其如何
    遭被告擦撞、其遭擦撞之位置，以及擦撞後倒地有無看到被
    告車輛等情，指述甚為明確，惟依前揭最高法院95年度台上
    字第6017號判決意旨，被害人丙○○○雖立於證人地位具結
    而為指證、陳述，其就被害經過之陳述，除須無瑕疵可指，
    且須就其他方面調查又與事實相符，亦即仍應調查其他補強
    證據以擔保其指證、陳述確有相當之真實性，而為通常一般
    人均不致有所懷疑者，始得採為論罪科刑之依據。
  (二)次查，被害人丙○○○於警詢時指稱：「（問：請詳述肇事
    情形？）我當時駕駛ZVO-921沿府安路三段堤頂道路西向東
    行駛，行駛至事故地點時，我車左側突然有輛蓬式自貨車超
    越我車，與我車左側發生擦撞，致使我人、車倒地，我人、
    車倒地後，該自小貨車未停車，繼續往東行駛，當我倒地轉
    頭往東查看時，只看見一輛白色自小客車，後來我就攔下經
    過車輛，請他們協助報案。」、「（你是否知道另一輛白色
    自小客車牌照？不知道。」、「（你車何處與對方車何處發
    生碰撞？）我只知道擦撞到我車左側，至於詳細位置我就不
    清楚了，對方車子我就不清楚何處擦撞到我車。」等語（見
    警卷第5-6頁）；又證人即至現場處理之員警蔡竣丞於本院
    審理時結證稱：「（檢察官問：被告肇事逃逸案件是否你到
    現場繪圖？）是的。」、「（檢察官問：你對丙○○○製作
    筆錄前，有無暗示或告訴他有帆布的小貨車撞到他或小貨車
    是被害人自己講的？）當時我到醫院問被害人什麼車子撞到
    他，被害人當時只提到白色的車子，但是被害人不知道是轎
    車或是貨車。因為被告的車子是白色的帆布貨車，目擊者的
    車子是白色的轎車，目擊者說肇事的是白色的帆布車。」、
    「（受命法官問：當時是否有讓被害人選擇是小貨車或小客
    車？）我向被害人表示，我到現場處理時，目擊者提到白色
    帆布車超越目擊者的車子後，目擊者看到後面機車搖晃，我
    第一時間找到被告時，被告也有說他經過被害人時，只有被
    害人壹台機車，然後被告再超越目擊者的車，當初我有跟被
    害人講，他機車倒地十幾公尺再起來看到的車子，就有可能
    是這兩部車，至於是哪一部車她不能確定。」、「（受命法
    官問：所以你有問他是帆布貨車或是小客車？）我向他如上
    述分析後，她初步判斷講說應該是帆布貨車。」、「（審判
    長問：方才證述被害人在醫院只知道是白色的車，但是不清
    楚是貨車或是小客車，是經你分析被害人才說是貨車，你是
    如何分析的？）我跟告訴人講，證人丁○○說他的車子開在
    被告前面，看到後方被告的車子經過到被害人時，被害人的
    車子不穩，後來被告的車子也超越他的車子，這點和被告所
    講的他前面有一輛白色車子後面沒有車，事後超越那輛白色
    的車是相符的。」、「（審判長問：此時，被害人就認定是
    小貨車？）我有拿相片讓他指證。」、「（審判長問：他是
    看到相片以後才說的？）是的。」、「（審判長問：有無跟
    他提示說貨車的可能性比較大。）我是說這台貨車是目擊者
    指認出來的。」、「（審判長問：你講這句話的時間，是在
    被害人確認之前或之後？）我講這句話之後，被害人才確認
    。」、等語（見本院卷第29-31頁），本院參酌被害人丙○○○於警詢時上開指述，包括遭擦撞之位置，以及擦撞後倒
    地有無看到被告車輛部分，均係因員警告知被害人丙○○○
    說被告之小貨車是目擊者指認出來的等語後，才為上述指訴
    ，應認被害人丙○○○實際並未及看清擦撞其機車之車輛為
    何，是被害人丙○○○於警詢所為之指述，應無可採；又被
    害人丙○○○於事故甫發生之初應警詢時已無法將遭擦撞之
    過程清楚指述，而本院於98年5月13日行審理程序已距事故
    當時逾7個月之久，被害人丙○○○卻反而能於審理時，就
    其遭擦撞之位置，以及擦撞後倒地有無看到被告車輛部分清
    楚證述，其證詞之可信性已非無疑，且本院審酌被害人丙○○○於警詢時乃指稱其遭擦撞之位置為「機車左側」，其遭
    擦撞倒地後只看見一輛白色自小客車，其不知該白色自小客
    車之牌照等語，完全與審理時之證述不符，更足認被害人丙○○○實際並未及看清擦撞騎機車之車輛為何，是被害人丙○○○於本院審理時證稱被告所駕之車號4085-NP號自小貨
    車擦撞到其左肩，其倒下後頭抬起來就看到帆布貨車撞到其
    等語，要難資為被告有肇事逃逸犯行之證據。
  (三)至證人丁○○於97年12月26日偵訊時結證稱：「（問：97年
    10月8日15時30分在臺南市○○路○段堤頂道路有無目睹乙○○與丙○○○發生車禍的情形？）我駕駛D4-7608號自小
    客車，我看車內的後照鏡，看到我後方有一台貨車和一台機
    車併行，因為貨車要超車的時候，我覺得似乎會擦撞到機車
    ，不過在超車當時，自小貨車擋到機車前面，但是因為兩台
    車看起來很靠近，感覺會擦撞，所以我有記下自小貨車的車
    牌號碼，之後我就繼續行駛，所以我沒有看到機車倒地，是
    事後我開車返回公司的時候，看到該處有警察在處理車禍現
    場，我認為就是我所看到的自小貨車肇事，所以我就提供車
    牌號碼給警察。」等語（見偵卷第18-19頁）；並於97年10
    月9日警詢時陳稱：「（問：你是否目擊於昨日15時30分在
    臺南市○○路○段堤頂道路上一件輕機車交通事故？）有目
    擊該事故。」、「（請你述說當時所見情形？）當時我駕駛
    D4-7608自小客車，由府安路3段堤頂道路西向東行駛，行駛
    至事故地點時由我車車內後視鏡查看時，看見一輛乳白色自
    小貨車與我車同向在我車後方向左超越一輛機車，該自小貨
    車前車頭超越該機車後再向右偏駛時，我見該自小貨車右側
    車身中間偏後方車身好像有擦撞到機車，且該機車行駛不穩
    ，並見該自小貨車未停車，我下意識等該自小貨車超越我車
    時，我就先行記下該小貨車牌照，然後我就先送貨至客戶處
    ，返程時看見有警方人員在現場處理，我才知道機車倒地有
    人受傷，我就向警方告知該自小貨車牌照號碼，以所見情形
    供警方參考。」、「（該自小貨車牌照為何？）牌照4085-N
    P。」、「（該4085-NP號自小貨車超越機車時距離你車距離
    多遠？）雙（車）距離50-60公尺」等語（見警卷第7頁正、
    背面），本院審酌證人丁○○上開證言，證人丁○○所見均
    係透過車內後視鏡看到的，而以證人丁○○與被告兩車距離
    50-60公尺之遠，其所見之情形是否符實，已非無疑，且依
    其證述，證人丁○○並未親眼目擊被告所駕車號4085-NP號
    自小貨車擦撞被害人丙○○○所騎乘之車號ZVO-921號機車
    或擦撞至被害人丙○○○身體，亦未目擊被害人丙○○○所
    騎乘之車號ZVO-921號機車倒地，再參以被害人丙○○○乃
    證稱其遭擦撞後立即倒地，而證人丁○○卻稱被告超越被害
    人丙○○○機車後，被害人丙○○○之機車行駛不穩等語，
    其二者就此重要細節證述不一，更難將證人丁○○上開證言
    採為認定被告有肇事逃逸犯行之證據。
  (四)再查，依照員警針對被害人丙○○○所騎乘之車號ZVO-921
    號機車發生事故後所拍攝之照片觀之（見警卷第25-31頁）
    ，該機車並無明顯遭撞擊或擦撞之痕跡，又依被告所駕車號
    4085-NP號自小貨車事故後之照片以及員警比對兩車可能擦
    撞位置之照片觀之（見警卷第31-45頁），被告所駕車號408
    5-NP號自小貨車車身右側固有可疑擦痕，但其高度、位置均
    與機車高度不符，至員警採樣被告所駕車號4085-NP號自小
    貨車帆布與被害人丙○○○所騎乘之車號ZVO-921號機車左
    後視鏡上之白色纖維，經送內政部警政署刑事警察局鑑識比
    對後，亦認定不相符合，有該局98年2月24日刑鑑字第09800
    07435號鑑定書在卷可稽（見本院卷第9頁），因此，堪認被
    告所駕車號4085-NP號自小貨車並無強力擦撞至被害人丙○○○所騎乘之車號ZVO-921號機車，否則應留有相關擦痕或
    事證。
  (五)因此，本件查無證據證明被告所駕車號4085-NP號自小貨車
    擦撞到被害人丙○○○所騎乘之車號ZVO-921號機車或擦撞
    被害人丙○○○之左肩，退步言之，即使事實上被告所駕車
    號4085-NP號自小貨車「實際上」有擦撞到被害人丙○○○
    所騎乘之車號ZVO-921號機車或被害人丙○○○身體，然查
    ，被告所駕之車號4085-NP號自小貨車後半段為蓬式車身，
    有該車車籍查詢-基本資料詳細畫面附卷可參（見警卷第50
    頁），除非有相當程度之碰撞或擦撞力道，或者產生極大之
    聲響，否則被告無法如駕駛自小客車一樣可從車內即可輕易
    聽到或察覺到後半段車身有無與其他車輛發生擦撞，依上開
    事證，本件查無強力碰撞，且證人丁○○亦稱被告超越被害
    人丙○○○機車後，被害人丙○○○之機車行駛不穩等語，
    應認被告所駕車號4085-NP號自小貨車超越被害人丙○○○
    之機車後，被害人丙○○○之機車並未立即倒地，並無立即
    產生極大刮地痕之聲響，故被告雖稱其從後照鏡有看到被害
    人的機車要倒的樣子，但是還沒倒，其也沒有感覺有擦撞到
    被害人等語，亦僅能認定被告曾懷疑其有影響到被害人丙○○○機車之行進，惟尚不能僅以此即認定被告明知自己駕車
    擦撞被害人丙○○○機車並致其倒地而肇事，且有逃逸之主
    觀犯意。
六、綜上所述，被害人即證人丙○○○經具結而為之指證、陳述
    ，顯未達通常一般人均不致有所懷疑之程度，尚不能排除其
    係因證人蔡竣丞告知有目擊證人看到自小貨車後，始據此而
    認定被告為肇事行為人之可能性，且證人丁○○亦未確實看
    到被告所駕車號4085-NP號自小貨車擦撞被害人丙○○○所
    騎乘之車號ZVO-921號機車或擦撞至被害人丙○○○身體，
    亦未目擊被害人丙○○○所騎乘之車號ZVO-921號機車倒地
    之情形，其證言亦不能資為被告有肇事逃逸犯行之證據，是
    本件公訴意旨所據積極證據所為之證明並未達到於通常之人
    均不致有所懷疑，而得確信其為真實之程度，故不能遽為被
    告有罪之判斷。此外，復查無其他積極證據足資證明被告確
    有肇事致人受傷而逃逸之不法犯行，揆諸前述規定，既不能
    證明被告犯罪，自應為被告無罪判決之諭知。
據上論斷，應依刑事訴訟法第301條第1項，判決如主文。
本案經檢察官甲○○到庭執行職務。
中    華    民    國    98    年    5     月    27    日
                    交通法庭  審判長法  官  蔡直青
                                    法  官  廖建彥
                                    法  官  張家瑛
以上正本證明與原本無異。
如不服本判決應於收受本判後10日內向本院提出上訴書狀，並應
敘述具體理由。其未敘述上訴理由者，應於上訴期間屆滿後20日
內向本院補提理由書狀（均須按他造當事人之人數附繕本）「切
勿逕送上級法院」。
                                    書記官  李淑惠
中    華    民    國    98    年    5     月    27    日


司法院資訊處製作；財團法人民間司法改革基金會備份。
